【裁判字號】    90,判,575
【裁判日期】    900412
【裁判案由】    勞保
【裁判全文】
最  高  行  政  法  院  判  決                      九十年度判字第五七五號
    原      告  甲○○
    被      告  勞工保險局
    代  表  人  郭芳煜
右當事人間因勞保事件，原告不服行政院中華民國八十八年六月十日台八十八訴字第
二二八八四號再訴願決定，提起行政訴訟。本院判決如左︰
    主  文
原告之訴駁回。
訴訟費用由原告負擔。
    事  實
緣原告係歐堤國際股份有限公司（以下簡稱歐堤公司）負責人，經由歐堤公司申報參
加勞工保險，於八十六年十二月二十二日以其左髖關骨頭受傷後缺血性壞死切除，置
換人工全關節，向被告申請殘廢給付，經被告以八十七年一月二日（八六）保給簡字
第三一○二一○八四號簡便行文表核定原告殘廢程度符合勞工保險殘廢給付標準表第
一四七項第十三等級，乃發給六十日普通傷病殘廢補助費計新臺幣（下同）八○、二
○二元。原告不服，向勞工保險監理委員會（以下簡稱監理會）申請審議，經遭駁回
，提起訴願及再訴願，遞遭決定駁回，遂提起行政訴訟。茲摘兩造訴辯意旨如次：
甲、原告起訴意旨略謂︰
一、原告左髖骨頭缺血性壞死切除，汰換假股骨頭及支撐架，臀部也壞死切除汰換假
    支撐臀蓋屬實，已符合第一三九項兩下肢二大關節中，各有兩大關節遺存顯著運
    動傷害，符合標準表第一三九項第五等級，應可領受六四○日之補助費。
二、按正常髖關節活動範圍為一五五度至一五六度，而原告能活動之範圍在正常行進
    或局部動作之標準下僅有九十度，否則有脫臼或撕裂之危險，此有臺北榮民總醫
    院所開立之證明書可稽。原告確實兩下肢三大關節中，有兩大關節遺存顯著運動
    障害，開刀後，不能跑，不能蹲也不能跳，連基本走路及行房皆有障礙，應符合
    「顯著運動障害」、「運動障害」之認定，顯可依標準表第一三九項請領補助給
    付。
三、綜上所述，本件原處分及一再訴願決定均有違誤，請併予撤銷等語。
乙、被告答辯意旨略謂：
一、原告申請殘廢給付案，被告於八十七年一月二日以（八六）保給簡字第三一○二
    一○八四號簡便行文表核定按殘廢給付標準表第一四七項第十三等級核付六○日
    普通傷害殘廢給付，原告不服核定，卻遲於八十七年三月二十三日始申請審議，
    顯已逾六十日之審議期限。
二、依照勞工保險殘廢給付標準表「下肢機能障害」附註規定，下肢之機能障害「喪
    失機能」、「顯著運動障害」或「運動障害」之審定，參照上肢之各核項規定。
    又依核表「上肢機能障害」附註三規定，以生理運動範圍作審定關節機能障害之
    標準：（一）「喪失機能」，係指關節完全強直或完全麻痺狀態者。（二）「顯
    著運動障害」，係指喪失生理運動範圍二分之一以上者。（三）「運動障害」，
    係指喪失生理運動範圍三分之一以上者。
三、原告申請殘廢給付案，據臺北榮民總醫院八十六年十二月十八日出具之殘廢診斷
    書載，其左髖不能彎曲大於九十度，較正常之生理運動範圍減退三分之一以上（
    按：正常髖關節活動度為一五五–一六五度），被告乃依前揭審定原則，按勞工
    保險殘廢給付標準表第一四七項第十三等級發給六十日普通傷害殘廢給付計八○
    、二○二元，並無不符。
四、綜上所述，原告提起本件行政訴訟顯無理由，請依法予以駁回等語。
    理  由
一、本件原告向被告申請殘廢給付，被告於八十七年一月二日以（八六）保給簡字第
    三一○二一○八四號簡便行文表核定，按殘廢給付標準表第一四七項第十三等級
    核付六○日普通傷害殘廢給付，嗣將前開簡便行文表送達原告。惟觀之原處分卷
    ，並無原告收受前開簡便行文表之證據，則原告係於何日收受前開簡便行文表，
    尚有未明。本院向原告查詢該簡便行文表之送達情形，被告函復以經向郵局查詢
    ，據郵局郵件處理中心稱因已逾二年檔案保存年限，無法調取前開簡便行文表之
    送達證明文件等語，此有被告八十九年十一月一日八九保給字第六○七三八七一
    號函及其附件附於本院卷可憑，是已無從證明原告收受該簡便行文表之確實時間
    。則原告不服原核定，於八十七年三月二十三日申請審議，自應認原告係在六十
    日之期限申請審議，尚難認已逾六十日之審議期限。被告謂本件原告逾期審議，
    為不合法云云，自非可取。
二、按「被保險人因普通傷害或罹患普通疾病，經治療終止後，如身體遺存障害，適
    合殘廢給付標準表規定之項目，並經保險人自設或特約醫院診斷為永久殘廢者，
    得按其平均月投保薪資，依同表規定之殘廢等級及給付標準，一次請領殘廢補助
    費。殘廢給付標準表如附表二。」「殘廢給付依左列規定，審核辦理之：一、被
    保險人身體遺存障害標準表之任何一項目時，按各該項目之殘廢等級給與之。」
    行為時勞工保險條例第五十三條第一項、第五十五條第一款分別定有明文。又依
    殘廢給付標準表「下肢機能障害」附註二規定：「下肢之機能障害『喪失機能』
    、『顯著運動障害』或『運動障害』之審定，參照上肢之各該項規定。」同表「
    上肢機能障害」附註三規定：「以生理運動範圍，作審定關節機能障害之標準，
    規定如左：（一）『喪失機能』，係指關節完全強直或完全麻庳狀態者。（二）
    『顯著運動障害』，係指喪失生理運動範圍二分之一以上者。（三）『運動障害
    』，係指喪失生理運動範圍三分之一以上者。」又同表「下肢機能障害」第一四
    七項所謂「一下肢三大關節」，包括股關節（髖關節）、膝關節、踝關節三者。
三、本件原告為歐堤公司負責人，經由歐堤公司申報參加勞工保險，於八十六年六月
    十三日因左髖股骨頭受傷後缺血壞死，入住臺北榮民總醫院，同年月十四日施行
    左大腿髖關骨及臀部護蓋切除，左髖骨人工全關節更換，術後左髖不能彎曲大於
    九十度，如超過九十度有脫臼之可能等情，為訴辯兩造所不爭，且有臺北榮民總
    醫院勞工保險殘廢診斷書一紙在卷可稽。原告嗣向被告申請殘廢補助，經被告以
    八十七年一月二日（八六）保給簡字第三一○二一○八四號簡便行文表核定，原
    告殘廢程度符合勞工保險殘廢給付標準表第一四七項第十三等級，乃發給六十日
    普通傷病殘廢補助費，經核並無不合。原告不服前開處分，循序提起行政訴訟，
    以如事實欄所示各節，據為爭執。經查：
（一）勞工保險殘廢給付標準表第一三九項所定之身體障害之狀況為「兩下肢三大關
      節中，各有二大關節遺存顯著運動障害者。」而本件原告僅「一下肢一大關節
      障害」，顯不符合前開第一三九項所定之等級。
（二）按正常髖關節活動度為一五五至一六五度，原告之左髖不能彎曲大於九十度，
      自係較正常之生理運動範圍減退三分之一以上，應屬依前述勞工保險殘廢給付
      標準表第一四七項所定之等級。
（三）原告主張其活動範圍僅及四十至五十度，受傷之關節不只一處等情，核與前開
      臺北榮民總醫院出具之診斷書不符，此外，又未據原告提出證據證明原告所述
      屬實，自不足取。
四、綜上所述，本件被告所為原處分並無違誤，一再訴願決定遞予維持，亦無不合，
    原告起訴意旨求予廢棄為無理由，應予駁回。
據上論結，本件原告之訴為無理由，爰依行政訴訟法施行法第二條，行政訴訟法第九
十八條第三項前段，判決如主文。
中    華    民    國     九十        年      四      月      十二       日
                    最 高 行 政 法 院  第 四 庭
                                審 判 長 法  官      葉  振  權
                                         法  官      姜  仁  脩
                                         法  官      吳  錦  龍
                                         法  官      劉  鑫  楨
                                         法  官      吳  明  鴻
右  正  本  證  明  與  原  本  無  異
                                         法院書記官  阮  桂  芬
中    華    民    國     九十        年      四      月      十二       日


司法院資訊處製作；財團法人民間司法改革基金會備份。
